臺灣基隆地方法院民事判決
109年度訴字第626號
原      告  駱慧玲  

訴訟代理人  詹連財律師
被      告  王林銘  


上列當事人間遷讓房屋等事件，本院於民國110年1月12日言詞辯
論終結，判決如下：
    主      文
被告應將門牌號碼基隆市○○區○○街○○○○○號房屋及其頂樓增建部
分騰空遷讓返還予原告。
被告應給付原告新臺幣捌萬壹仟參佰參拾參元，及自民國一百一
十年一月一日起至遷讓返還第一項房屋之日止，按月給付原告新
臺幣伍仟元。
原告其餘之訴駁回。 
訴訟費用新臺幣壹萬零貳拾元由被告負擔。
本判決第一項命遷讓返還房屋部分，於原告以新臺幣參拾萬陸仟
元為被告供擔保後、本判決第二項命給付金錢部分就已到期之金
額，於原告以到期金額三分之一金額為被告供擔保後，得為假執
行。
原告其餘假執行之聲請駁回。 
    事實及理由
壹、程序方面
　　被告王林銘經合法通知，未於言詞辯論期日到場，核無民事
    訴訟法第386條所列各款情形，依民事訴訟法第385條第1項
    前段之規定，准原告到場之訴訟代理人之聲請，由其一造辯
    論而為判決。
貳、實體方面
一、原告起訴主張：
(一)原告主張門牌號碼基隆市○○區○○街000○0號房屋及其頂樓增
    建部分(下合稱系爭房屋)原為訴外人陳秀美所有，前經執行
    債權人永豐商業銀行股份有限公司向本院聲請強制執行，經
    本院民事執行處以107年度司執字第23018號清償債務強制執
    行事件(下稱系爭強制執行事件)受理在案，而為原告於民國
    108年8月7日以新臺幣(下同)915,201元拍定取得系爭房屋。
    惟因系爭強制執行事件之拍賣公告記載：「一、107年10月3
    0日債權人導往現場會同鑑價師及地政人員，租客王○銘(即
    被告)在場稱其有租約……。二、經債權人陳報租約租期自107
    年3月1日起至109年12月31日止，每月8,000元，因標的物會
    漏水，故和屋主協調整理房屋費用自行負擔，租金每月約負
    擔5,000元。……本件查封時，承租人佔有中，拍定後不點交
    。」等語，致原告拍定後迄今無法占有使用系爭房屋。惟系
    爭房屋之租約已於109年12月31日屆滿，被告自110年1月1日
    起已無占有系爭房屋之正當權源而屬無權占有，原告自得本
    於民法第767條第1項之規定，請求被告將系爭房屋騰空遷讓
    返還原告。
(二)又被告原以每月租金8,000元向訴外人陳美秀即執行債務人
    承租系爭房屋，並訂有房屋租賃契約書(下稱系爭租賃契約)
    ，原告於108年8月24日取得不動產權利移轉證書而為系爭房
    屋之所有權人，已繼受系爭租賃契約之出租人地位，自得請
    求被告給付已到期之108年8月24日起至109年12月31日止，
    共1年4月8天之租金130,133元(計算式：8,000元×16月＋8,00
    0元×8/30＝130,133元，元以下4捨5入)；另被告自110年1月1
    日起至遷讓返還系爭房屋之日止，無權占有系爭房屋，無法
    律上原因，受有相當租金之不當利得，併依民法第179條之
    規定，按月給付原告8,000元。
(三)併聲明：
  ⒈被告應將系爭房屋騰空遷讓返還予原告。
　⒉被告應給付原告130,133元，及自110年1月1日起至騰空遷讓
    返還系爭房屋之日止，按月給付原告8,000元。
　⒊願供擔保，請准宣告假執行。
二、被告未於言詞辯論期日到場，亦未提出書狀作何聲明或陳述
    。
三、本院之判斷：
(一)系爭租賃契約之月租實係5,000元(原為8,000元，扣除房屋
    整理費，每月實收5,000元)，本院依職權調借系爭強制執行
    事件卷宗核閱屬實，並有系爭租賃契約影本附卷可稽，原告
    對此亦不爭執，並同意月租及不當得利金額以5,000元計算
    ，先予敘明。
(二)原告主張之上開事實，業據提出系爭房屋之建物登記第二類
    謄本(所有權個人全部)、本院108年8月22日基院華107司執
    實字第23018號不動產權利移轉證明書及書狀無效證明書、
    系爭強制執行事件之拍賣公告及查封筆錄、基隆市市○○地○○
    ○○○○○○○○○○○○○○○○路○○○000000號、第000056號存證信函等
    件為證，復經本院依職權調借系爭強制執行事件卷宗核閱屬
    實，且被告經合法通知未到庭，復未以書狀提出任何證據資
    料，依民事訴訟法第280條第3項前段準用同條第1項規定，
    當事人對於他造主張之事實，已於相當時期受合法通知，而
    於言詞辯論期日不到場，亦未提出準備書狀爭執者，視同自
    認，自堪信原告之主張為真實。
(三)按「所有人對於無權占有或侵奪其所有物者，得請求返還之
    。」民法第767條第1項前段定有明文。原告既因系爭強制執
    行事件之拍賣程序而為系爭房屋之所有權人，而被告就系爭
    房屋所簽訂之系爭租賃契約，已於109年12月31日因租期屆
    滿而消滅，被告已無任何繼續占有系爭房屋之正當權源，即
    構成無權占有。準此，原告本於民法767條規定，請求被告
    將系爭房屋騰空遷讓返還予原告，洵屬正當，應予准許。
(四)按出租人於租賃物交付後，承租人占有中，縱將其所有權讓
    與第三人，其租賃契約，對於受讓人仍繼續存在；承租人應
    依約定日期，支付租金。民法第425條第1項、第439條前段
    分別定有明文。被告既遲付自108年8月24日起至109年12月3
    1日止之租金，從而，原告依據繼受系爭租賃契約之法律關
    係，請求被告給付已到期(即108年8月24日起至109年12月31
    日)尚未清償之租金81,333元(計算式：5,000元×16月＋5,000
    元×8/30＝81,333元)，自屬有據。
(五)又按無法律上之原因而受利益，致他人受損害者，應返還其
    利益；雖有法律上之原因，而其後已不存在者，亦同，民法
    第179條定有明文。而無權占有他人之建物，可能獲得相當
    於租金之利益亦為社會上通常之觀念(最高法院61年台上字
    第1695號判決參照)。本件被告自110年1月1日起已因系爭租
    賃契約之租期屆滿而無繼續占有使用系爭房屋之正當權源，
    而屬無權占有系爭房屋，則其獲有相當於租金之不當得利，
    並致原告受有損害，堪可認定，原告自得本於民法第179條
    規定，請求被告自系爭租賃契約租期屆滿之翌日即110年1月
    1日起至遷讓返還系爭房屋之日止，按月給付相當於租金之
    不當利得5,000元。
四、綜上所述，原告依據民法第767條第1項前段、系爭租賃契約
    及不當得利之法律關係，請求判令如主文第1項至第2項所示
    ，均有理由，應予准許。原告逾此範圍之請求，則無理由
    ，應予駁回。 
五、本件訴訟費用即第一審裁判費10,020元，由被告負擔。
六、本件原告陳明願供擔保請准宣告假執行，就原告勝訴部分，
    經核尚無不合，爰酌定相當之擔保金准許之。至原告其餘假
    執行之聲請，因訴之駁回而失所依附，併予駁回。
七、據上論結，本件原告之訴為一部有理由，一部無理由，依民
    事訴訟法第385條第1項前段、第79條、第87條第1項、第390
    條第2項，判決如主文。
中　　華　　民　　國　　110 　年 　　1　　月　　19　　日
                  民事庭法  官  徐世禎
以上正本係照原本作成。
對於本件判決如有不服，應於收受送達後20日內向本院提出上訴
書狀，敘述上訴之理由，上訴於臺灣高等法院，並按他造當事人
之人數附具繕本。
中　　華　　民　　國　　110 　年　　1 　　月　　19　　日
                       書記官  張雅婷